臺灣嘉義地方法院刑事判決　　　　　　　　　　　　　　九十年度簡上字第八號
　　公　訴　人　臺灣嘉義地方法院檢察署檢察官
　　上　訴　人
　　即　被　告　乙○○○
　　　　　　　　甲○○
　　　　　　　　丙○○
右列上訴人因違反動產擔保交易法案件，不服本院簡易庭九十年度簡字第七五五號中
華民國九十年九月十四日第一審簡易判決（起訴案號：台灣嘉義地方法院檢察署檢察
官九十年度偵字第二七九四號、五三六０號），提起上訴，本院管轄之第二審合議庭
判決如左：
    主  文
原判決撤銷。
乙○○○、甲○○、丙○○共同動產擔保交易之債務人，意圖不法之利益，將標的物
出賣，致生損害於債權人，各處有期徒刑參月，如易科罰金，均以佰元折算壹日。
    事  實
一、乙○○○於民國八十八年十二月二日，以動產擔保交易附條件買賣之方式，向東
    洋租賃股份有限公司（下稱東洋公司）購買標的物即車牌號碼Ｘ七─七一六八號
    之自用小客車，為動產擔保交易之債務人。雙方約定總價金為新台幣（下同）二
    百零五萬元，除頭期款於訂約日給付五十五萬元外，餘款連同利息自八十九年一
    月三日起至九十二年十一月三日止，分二十四期給付，以每二月為一期，每期應
    付六萬九千四百零二元，並約定在價金未付清之前，該標的物所有權仍屬於東洋
    公司所有，乙○○○僅得依約占有使用，不得任意遷移或為其他處分。詎乙○○○在取得該自小客車之占有後，即交付連帶保證人即其子甲○○使用，乙○○○
    與甲○○並基於共同犯意聯絡，於八十九年三月九日，以甲○○為由，將該自小
    客車典當於嘉義市○○路四十一號之中華當舖，再於同年十二月二十七日，與甲○○之妻丙○○基於共同犯意聯絡，由丙○○將該車售予設在嘉義市○○路五二
    八號許明環所經營之振發車行，乙○○○則自九十年一月起即未償付分期款，致
    生損害於東洋公司債權之擔保。
二、案經東洋公司訴由臺灣嘉義地方法院檢察署檢察官偵查後聲請簡易判決處刑。
    理  由
一、訊據上訊人即被告甲○○、丙○○對右揭犯罪事實坦承不諱，核與告訴代理人許
    嘉賢指訴情節相符。上訴人乙○○○未到庭陳述，其於偵查中固坦承上揭附條件
    買賣購車之事，然矢口否認有何違反動產擔保交易法犯行，辯稱因經濟困難，未
    能續繳分期款，又伊僅知悉該車典當之事，不詳另有出售云云。惟查，上訴人甲○○、丙○○就典當及售車之事，均已告知或為上訴人乙○○○明知等情，分據
    被告甲○○、丙○○坦述在卷，顯見上訴人等就典當及售車之舉，應有犯意聯絡
    及行為分擔，此外，復有附條件買賣契約書、催收記錄表、車輛協尋查訪記錄表
    、當票、汽車買賣合約等影本附卷可稽。上訴人等之犯行堪予認定。
二、核上訴人等所為係犯動產擔保交易法第三十八條之罪。上訴人乙○○○為本件動
    產擔交易契約之債務人，上訴人甲○○、丙○○雖非動產擔保交易之債務人，惟
    其等與上訴人乙○○○共同實施犯罪，應依刑法第三十一條第一項之規定，以共
    犯論。又動產擔保交易之債務人，將標的物遷移、出賣、出質、移轉、抵押或為
    其他處分行為，均侵害同一法益，而為事實上一罪，所謂「遷移、出賣、出質、
    移轉、抵押、其他處分行為」，僅屬同一罪名下不同之行為態樣，故上訴人等先
    後將前開自用小客車出質、出售之行為，均屬於該罪之行為態樣，為單純之一罪
    ，原判決誤認上訴人上開出質、出售之行為，時間長達九個月，且行為態樣不同
    ，而予分論併罰，尚有未洽，上訴意旨指摘原判決量刑太重云云，雖不足採，惟
    原判決既有可議，即屬無可維持，應由本院將原判決撤銷改判，爰審酌上訴人等
    之品性、生活狀況、智識程度，犯罪之動機、目的、手段、所生之損害，及犯罪
    後迄未與告訴人達成和解等一切情狀，分別量處如主文所示之刑，並均諭知易科
    罰金之折算標準，以示儆懲。
三、上訴人乙○○○、甲○○經合法傳喚，無正當理由不到庭，爰不待其陳述，逕行
    判決。
據上論斷，應依刑事訴訟法第四百五十五條之一第一項、第三項、第三百七十一條、
第三百六十九條第一項前段、第三百六十四條、第二百九十九條第一項前段，動產擔
保交易法第三十八條，刑法第十一條、第二十八條、第三十一條第一項、第四十一條
第一項前段，罰金罰鍰提高標準條例第一條前段、第二條，判決如主文。
本案經檢察官陳美君到庭執行職務。
中      華      民      國    九十一    年      六      月    二十八    日
                            臺灣嘉義地方法院刑事第二庭
                                審判長法  官   夏  金  郎
                                      法  官   陳  俞  婷
                                      法  官   羅  秀  緞
右正本證明與原本無異。
本件不得上訴。
中      華      民      國    九十一    年      六      月    二十八    日
                                      書記官   呂  權  芳
